【裁判字號】    98,易,665
【裁判日期】    980430
【裁判案由】    詐欺
【裁判全文】
臺灣臺中地方法院刑事判決               98年度易字第665號
公  訴  人  臺灣臺中地方法院檢察署檢察官
被      告  丁○○
上列被告因詐欺案件，經檢察官聲請以簡易判決處刑（97年度偵
字第25823號），暨聲請併案辦理（98年度偵字第3936號），本
院豐原簡易庭認不宜逕以簡易判決處刑，移由本院改依通常程序
審判，本院判決如下：
    主    文
丁○○幫助意圖為自己不法之所有，以詐術使人將本人之物交付
，處有期徒刑肆月，如易科罰金，以新臺幣壹仟元折算壹日。
    犯罪事實
一、丁○○明知存摺、提款卡交予他人使用，甚有可能被利用作
    為詐欺取財之工具，竟仍基於幫助他人詐欺取財之間接故意
    （不確定故意），於民國97年4月23日，在不詳處所，將其
    於當日在中國信託商業銀行文心分行（下簡稱中國信託銀行
    ）所申請補發之0000000000000000號帳戶之存摺及提款卡（
    含密碼），交給某詐騙集團使用。該詐騙集團取得丁○○之
    前揭銀行帳戶之存摺、提款卡後，其已成年之成員即基於意
    圖為自己不法所有之犯意聯絡，於97年4月25日18時許，
    撥打電話給丙○○，佯稱丙○○在網路購物時，因郵局送錯
    簽單，誤設為分期付款，如欲更改付款方式，應依其指示操
    作提款機，丙○○因陷於錯誤，信以為真，遂依對方指示，
    於當日20時32分26秒、20時33分35秒、20時34分45秒、20時
    36分20秒、20時39分48秒，先後轉新臺幣（下同）2萬2000
    元、2萬3000元、2萬8000元、8000元、6000元入丁○○前揭
    銀行帳戶內，97年4月25日21時許，撥打電話給乙○○，
    佯稱乙○○在網路購物時，誤將付款方式勾選為分期付款，
    如欲更改付款方式，應依其指示操作提款機，乙○○因陷於
    錯誤，信以為真，遂依對方指示，於當日22時38分34秒、22
    時43分37秒，先後轉1萬7000元、2000元入丁○○前揭銀行
    帳戶內。該詐騙集團成員於丙○○、乙○○款項轉入後，均
    旋於當日以提款卡將之提領一空。嗣因丙○○、乙○○發現
    受騙報警，而循線查獲丁○○。
二、案經臺中縣警察局豐原分局報請臺灣臺中地方法院檢察署檢
    察官聲請以簡易判決處刑暨聲請併案辦理。
    理    由
壹、證據能力部分：(一)按被告以外之人於審判外之陳述，雖不符
    刑事訴訟法第159條之1至之4等四條之規定，而經當事人於
    審判程序同意作為證據，法院審酌該言詞陳述或書面陳述作
    成時之情況，認為適當者，亦得為證據，當事人、代理人或
    辯護人於法院調查證據時，知有刑事訴訟法第159條第1項不
    得為證據之情形，而未於言詞辯論終結前聲明異議者，視為
    有前項之同意。同法第159條之5第2項定有明文。本案丙○○、乙○○於警詢中之陳述，其性質屬於證人於審判外之陳
    述，而為傳聞證據，且查無符合刑事訴訟法第159條之1至之
    4等四條之情形，原雖無證據能力，然上開供述證據內容，
    業經本院審理時予以提示並告以要旨，且經檢察官及被告表
    示意見，當事人已知上述供述證據乃傳聞證據，卻均未表示
    無證據能力，本院審酌上開供述證據作成時，並無人情施壓
    或干擾，亦無不當取供之情形，認為以之作為本案之證據亦
    屬適當，而有證據能力。(二)除法律另有規定外，實施刑事訴
    訟程序之公務員因違背法定程序取得之證據，其有無證據能
    力之認定，應審酌人權保障及公共利益之均衡維護，刑事訴
    訟法第158條之4定有明文。本案所引用之非供述證據，並無
    證據證明係實施刑事訴訟程序之公務員違背法定程序所取得
    ，自應認均具有證據能力。
貳、認定犯罪事實之證據及理由：
一、訊據被告丁○○，固坦承於97年4月23日有至中國信託銀行
    申請補發存摺及提款卡之事實，惟矢口否認有將該銀行帳戶
    之存摺、提款卡交予他人使用，辯稱：伊因之前有去應徵送
    貨司機的工作，對方說以後薪資用直接轉帳，伊感覺自己好
    像會被錄取，所以就先至中國信託銀行申請補發存摺、提款
    卡，伊取得該銀行之存摺、提款卡後，即將之放在車子置物
    箱內，過兩天卻發現不見了，伊有打電話報警，警察說帳戶
    內若沒有存款，就沒什麼關係，只要重新辦理就可以了云云
    。
二、經查，上揭犯罪事實業據被害人丙○○、乙○○於警詢中陳
    述明確，並有被告於97年4月23日辦理掛失啟用前揭中國信
    託銀行帳戶之資料及該帳戶之出入明細各一份、被害人丙○○及陳清韋前揭轉帳單據明細計七紙附卷可稽，而被告該中
    國信託銀行帳戶之出入明細經核結果，確實有被害人丙○○
    、乙○○轉入之前揭七筆款項。又(一)被告於98年4月22日在
    本院審理中供稱：「96年3月底有領過最後一次薪水，97年4
    月23日重新使用該帳戶後，都沒有提領或轉帳過」（參本院
    卷第40-41頁筆錄），而被告該中國信託銀行帳戶明細顯示
    ：97年4月23日有提領兩次100元之記錄（參警卷第15頁），
    足徵該帳戶於97年4月23日即由被告以外之人在操作使用，
    被告係於當日即將該帳戶之存摺、提款卡交付他人。(二)被告
    於98年4月22日在本院審理中供稱：「（問：你97年4月23日
    辦這個帳戶之後，何時拿到你的車子裡面去？）記得是辦了
    的當天，拿回來之後就放在車上」、「（問：何時發現不見
    ？）過二天發現」（參本院卷第41頁筆錄），於97年11月6
    日在檢察官偵訊中供稱：「（問：有沒有去辦掛失？）沒有
    辦掛失，我想說沒錢沒關係」（參臺灣桃園地方法院檢察署
    偵卷第102頁筆錄）。茲被告係為了可能獲得的新工作，而
    提前於97年4月23日去辦理掛失補領本件存摺及提款卡，卻
    於僅經過兩天發現不見了之後，只因帳戶內沒有錢，而未再
    辦理掛失申請補領，顯見其於97年4月23日掛失申請補領該
    銀行帳戶之存摺、提款卡之目的，並非如其所述，況且薪資
    轉帳只需要存摺上之帳號資料，何須一併準備提款卡，其所
    述與常情亦有違逆。(三)目前社會上一般人防詐之意識高漲，
    欲為詐騙之人必使出相當方法，方能有所得，是以行騙之人
    當不可能將其好不容易才詐得之金錢，存入他人遺失可能隨
    時遭掛失凍結之帳戶內，而冒騙到之錢無法領出之風險，而
    觀諸被告該中國信託銀行帳戶之出入明細，可知該帳戶除被
    害人丙○○、乙○○於前揭時間轉入前揭七筆款項外，於前
    一天即97年4月24日尚有人轉入一筆3080元之款項，並隨即
    於當日提領一空，若使用該帳戶之人，無把握該帳戶沒有問
    題，不會遭掛失凍結，當不會如此大膽使用。(四)被告若僅遺
    失存摺、提款卡，則竊得或拾獲之人如何知曉提款卡密碼而
    據以提款，雖被告在本院辯稱其將密碼寫在小紙張上，與存
    摺、提款卡放在一起（參本院卷第22頁筆錄），惟其於97年
    11月6日在檢察官偵訊中供稱：「（問：密碼幾號？）當時
    可以背出來，現在忘了」（參臺灣桃園地方法院檢察署偵卷
    第102頁筆錄）。茲被告當時既然可以背得出密碼，自無將
    該密碼用小紙張記下來以防忘記之理，且被告係已成年之正
    常人，當知將密碼與存摺、提款卡放在一起之風險甚大，而
    違乎一般人之經驗。綜上所述，本院認為被告所辯與經驗法
    則有違且與事實不符，顯係卸責之詞，不足採信。本件應係
    被告於97年4月23日主動將其存摺、提款卡（包括密碼）交
    予他人使用，歹徒方能順利得逞。次按，到金融機構開戶申
    請存摺、提款卡，並無何特別資格之限制，故一般人須正常
    使用存摺、提款卡時，均係自己到金融機構申請，以確保己
    身之財產，若捨此途而使用別人之存摺、提款卡者，必是心
    存歹意另有企圖，況現今社會上利用人頭帳戶犯罪以逃避查
    緝之情事層出不窮，經媒體廣為報導，已成眾所週知之事，
    被告自無例外，而被告雖可能無法確知該他人將如何利用其
    存摺、提款卡，然其應可預見刻意使用別人存摺、提款卡者
    ，必作非法之途，詐欺取財當然是有可能之事，卻仍將其存
    摺、提款卡交給該他人，且其帳戶果然被用為詐欺取財之工
    具，其容任他人利用其帳戶詐欺取財之行為，已符合預見其
    發生而其發生並不違背其本意之間接故意（不確定故意）之
    情形。本件事證明確，被告犯行應堪認定。
三、該詐騙集團成員以上述方式向被害人丙○○、乙○○詐財，
    係共同犯刑法第339條第1項之詐欺取財罪，而被告提供其上
    開中國信託銀行帳戶之存摺、提款卡予該詐騙集團之成員詐
    財，係基於幫助他人詐欺取財之間接故意，且所為屬詐欺取
    財罪構成要件以外之行為。故核被告所為，係犯刑法第30條
    第1項、第339條第1項之幫助共同詐欺取財罪，依刑法第30
    條第2項幫助犯之規定減輕其刑。又被告一行為侵害被害人
    丙○○、乙○○二人之財產法益，屬想像競合犯，應從一重
    處斷。再檢察官就被害人丙○○被詐財部分聲請併案辦理，
    因此部分對聲請簡易判決處刑之事實而言，屬事實之擴張，
    仍屬同一案件，本院自得併予審理。爰審酌被告犯後飾詞卸
    責，態度不佳，所為助長他人犯罪，危害社會治安，及被害
    人所計損失非微等一切情狀，量處如主文所示之刑，並諭知
    易科罰金之折算標準。
據上論斷，應依刑事訴訟法第452條、第299條第1項前段，刑法
第339條第1項、第30條第1項、第2項、第55條前段、第41條第1
項前段，刑法施行法第1條之1第1項、第2項前段，判決如主文。
本件經檢察官甲○○到庭執行職務
中    華    民    國    98    年    4     月    30    日
                  臺灣臺中地方法院刑事第六庭
                          審判長法  官  施慶鴻
                                法  官  莊秋燕
                                法  官  李秋娟
以上正本證明與原本無異。
如不服本判決應於收受送達後10日內向本院提出上訴書狀，並應
敘述具體理由；其未敘述上訴理由者，應於上訴期間屆滿後20日
內向本院補提理由書（均須按他造當事人之人數附繕本）「切勿
逕送上級法院」。
                               書記官   簡芳敏
中    華    民    國    98    年    4     月    30    日
附錄論罪科刑法條
中華民國刑法第339條第1項
意圖為自己或第三人不法之所有，以詐術使人將本人或第三人之
物交付者，處五年以下有期徒刑、拘役或科或併科一千元以下罰
金。


司法院資訊處製作；財團法人民間司法改革基金會備份。
